臺灣屏東地方法院民事判決　　　　　　　 95年度訴字第396號
原　　　告　丙○○
訴訟代理人　周崇賢律師
被　　　告　甲○○
　　　　　　　　　　　（現另案羈押在臺灣屏東看守所）
　　　　　　乙○○原名高子錡.
上列當事人間請求損害賠償事件，本院於民國96年3 月21日言詞
辯論終結，判決如下：
    主  文
被告應連帶賠償原告新臺幣伍拾玖萬肆仟肆佰壹拾捌元，及自民
國九十五年九月二十七日起至清償日止，按週年利率百分之五計
算之利息。
原告其餘之訴駁回。
訴訟費用由被告連帶負擔百分之五十九，餘由原告負擔。
    事實及理由
一、原告起訴主張：緣被告甲○○位於屏東縣潮州鎮○○里○○
    路42號住處，於民國93年9 月間，遭姓名年籍不詳者多人毀
    損兩次，引起被告甲○○不滿，亟思報復。嗣被告甲○○查
    悉毀損其住處之人，可能在屏東縣萬巒鄉○○路226 號星球
    網際網路店內，乃邀集被告乙○○及其他姓名年籍不詳者1
    、20人，於93年9 月19日凌晨1 時許，在屏東縣潮州鎮志成
    商工（已廢校）旁之天天開心卡拉OK店前聚集，並事先準備
    球棒及加柄鐮刀等多支，共同搭乘多部車輛前往。於凌晨1
    時37分許，抵達星球網際網路店後，被告與其餘姓名年籍不
    詳之1 、20人即基於共同侵權行為之犯意聯絡，分持加柄鐮
    刀及球棒多支進入該店，不分青紅皂白，見人就打並砸毀店
    面，致使正在店內打電玩之原告被毆，受有雙手尺骨骨幹骨
    折之傷害，經送往茂隆骨科醫院醫治，進行開放性復位術治
    療，至94年間，前後門診治療不下10次，迄今尚未能痊癒。
    原告因被告共同侵權行為致身體及心理蒙受嚴重傷害，爰依
    侵權行為規定，訴請被告連帶賠償原告喪失勞動能力部分新
    臺幣（下同）611,600 元、醫療費用1,170 元及精神慰撫金
    40萬元等語。並於本院聲明：被告應連帶賠償原告1,012,77
    0 元及自起訴狀繕本送達被告翌日起即95年9 月27日起至清
    償日止，按週年利率百分之5 計算之利息。
二、被告甲○○則以：其沒有砸店，是去星球網際網路時，在機
    車旁撿到小木棒，並沒有毆打原告。對於原告請求醫療費用
    部分願意給付，另原告請求工作損失與精神慰撫金部分不同
    意，其沒有那麼多錢等語置辯。並於本院聲明：原告之訴駁
    回。
三、被告乙○○則以：其去星球網際網路店時係空手進去，並無
    攜帶工具。對於原告請求醫療費用部分無意見。另原告請求
    工作損失與精神慰撫金部分不同意，原告此部分請求金額過
    高等語置辯。並於本院聲明：原告之訴駁回。
四、查被告甲○○位於屏東縣潮州鎮○○里○○路42號住處，於
    93年9 月間，遭姓名年籍不詳者多人毀損兩次，引起被告甲
    ○○不滿，亟思報復。嗣被告甲○○查悉上述毀損其住處之
    人，可能在屏東縣萬巒鄉○○路226 號星球網際網路店內，
    乃邀集被告乙○○及其他年籍姓名不詳者1 、20人，於93年
    9 月19日凌晨1 時許，在屏東縣潮州鎮志成商工（已廢校）
    旁之天天開心卡拉OK店前聚集，並預先準備球棒及加柄鐮刀
    等多支，共同搭乘多部車輛前往。於凌晨1 時37分許，抵達
    星球網際網路店後，被告與其餘姓名年籍不詳之1 、20人分
    持加柄鐮刀或球棒多支進入該店，見人就打並砸毀店面，致
    使正在店內打電玩之原告被毆之事實，業據被告於警、偵詢
    及本院刑事審理中坦認不諱，有本院調閱臺灣屏東地方法院
    檢察署警詢筆錄（見屏東縣警察局內埔分局刑案偵查卷宗第
    1 、2 頁、第7 頁至第10頁）、訊問筆錄（見94年度偵字第
    91號偵查卷宗第12頁、13頁、15頁、16頁）及本院刑事庭審
    判筆錄在卷可稽。是本件本院所應審究者為：(一)原告於93年
    9 月19日凌晨1 時在星球網際網路店遭人以木棒毆打，是否
    基於被告共同侵權行為？(二)原告所受之雙手尺骨骨幹骨折與
    被告侵權行為是否有相當因果關係？(三)原告得向被告請求賠
    償金額為何？經查：
  (一)有關原告於93年9 月19日凌晨1 時在星球網際網路店遭人以
    木棒毆打，是否基於被告共同侵權行為部分：
  1.按數人共同不法侵害他人之權利者，連帶負損害賠償責任，
    民法第185 條第1 項前段定有明文。數人對於違法行為有通
    謀或共同認識時，對於各行為所致之損害，均應負連帶賠償
    責任，此乃行為人間具有共同之意思聯絡或相互間有所認識
    ，由自己與他人之共同行為，在社會觀念上形成一體的共同
    加害行為，侵害他人之權利而具共同關聯性，因此參與各個
    行為之個人，對於全部損害均應負賠償責任。
  2.被告及其他姓名年籍不詳者1 、20人，於93年9 月19日凌晨
    1 時許，在屏東縣潮州鎮志成商工（已廢校）旁之天天開心
    卡拉OK店前聚集後，預先準備球棒及加柄鐮刀等多支，即共
    同搭乘多部車輛前往星球網際網路店，到達該店時，被告與
    其餘姓名年籍不詳之1 、20人，基於共同傷害之犯意聯絡，
    即分持加柄鐮刀及球棒多支進入該店，見人就打並砸毀店面
    ，致使正在店內打電玩之原告被毆，已如前述，被告對於其
    餘姓名年籍不詳之1 、20人進入網路店後持鐮刀及球棒傷害
    不特定人之行為，於行為前既先於天天開心卡拉OK店前聚集
    後，並將預先準備球棒及加柄鐮刀等多支攜同前往，顯然事
    前已有所謀議，對於進入店內後各參與人之所為當有所預見
    。雖被告辯稱並未毆打原告，係他人行為所致，惟被告與其
    他行為人有共同之意思聯絡，相互間亦有所認識，在社會觀
    念上形成一體的共同加害行為，而具共同關聯性，被告對於
    全部損害均應負賠償責任。被告對於原告遭毆打事實，亦應
    負共同侵權行為責任，足資認定。
  (二)有關原告所受之雙手尺骨骨幹骨折與被告侵權行為是否有相
    當因果關係部分：
    原告於前開時、地，經姓名年籍不詳之人以球棒毆打後，受
    有雙手尺骨骨幹之傷害，經送往茂隆骨科醫院救治之事實有
    該院出具之診斷證明書及95年11月28日茂字第095002815 號
    函附卷可稽，足認原告所受之前開傷害與被告共同侵權行為
    間具有相當因果關係，應堪認定。
  (三)有關原告得向被告請求賠償金額為何部分：
  1.按不法侵害他人之身體或健康者，對於被害人因此喪失或減
    少勞動能力或增加生活上之需要時，應負損害賠償責任；次
    按不法侵害他人之身體、健康、名譽、自由、信用、隱私、
    貞操，或不法侵害其他人格法益而情節重大者，被害人雖非
    財產上之損害，亦得請求賠償相當之金額，民法第193 條第
    1 項、第195 條第1 項前段定有明文。原告因被告共同侵權
    行為受有雙手尺骨骨折之傷害，已據前述，原告請求被告賠
    償已支出醫療費用、因傷期間無法工作勞動損失及精神上之
    慰撫金，尚屬有據。茲將其得請求之金額分述如下：
  (1)醫療費用部分：
    原告主張因本件傷害行為共計支出醫療費用1,170 元，有醫
    療費用明細表（見本院卷第17頁）在卷可憑，復為被告所不
    爭執，則原告此部分之主張堪信為真實。
  (2)勞動損失部分：
    又原告主張受傷前在順仕企業行工作，每月平均工作26日，
    受傷後無法工作，原告自93年9 月19日受傷後修養至95年6
    月30日，以每月工作26日、每日1,100 元計算前開期間勞動
    損失等語。本院為審酌原告因本件傷害所需復原期間，乃依
    職權向茂隆骨科醫院函文原告因前開傷害所需休養期間，經
    前開醫院函覆本院原告傷勢，於第一次手術固定出院後，需
    休養約1 年時間，有該函文（見本院卷第53頁）附卷可按，
    而原告於93年9 月19日入院，同年月24日出院，原告復原期
    間應為1 年又6 日，而原告於72年4 月17日出生，受傷時21
    歲，於前開復原期間，尚有工作能力。惟本院傳訊順仕企業
    負責人丁○○於本院證述：原告當時擔任學徒工作，工作只
    有幾天，每日薪資1,100 元，按實際工作日數計酬，工作時
    間不一定，視是否有無接到工作而定等語可稽，則原告前開
    主張勞動損失計算基準即有疑義。惟原告嗣後既改以行政院
    公布之每月最低基本工資15,840元計算其損害，自應准許。
    則原告因傷復原期間喪失勞動能力所損失金額為193,248 元
    【計算式如下：15,840×（12＋6/30）＝193,248 】。
  (3)茲原告因被告共同侵權行為受有雙手尺骨骨幹骨折之傷害，
    經手術後，尚需休養約1 年時間，已如前述，本院審酌原告
    高職畢業，名下無財產、被告甲○○高職肄業、被告乙○○
    高職畢業，名下亦均無財產，於事故發生當時，原告在順仕
    企業社擔任技工，被告目前無工作，業經兩造陳述在卷，並
    有稅務電子閘門財產所得調件明細表（見本院卷第72頁至75
    頁）附卷可按，認原告所受之精神上之損害，由被告賠償40
    萬元以資撫平，尚屬適當。
  (4)從而，原告請求被告連帶賠償原告逾594,418 元範圍，不應
    准許。又給付無確定期限者，債務人於債權人得請求給付時
    ，經其催告而未為給付，自受催告時起，負遲延責任。其經
    債權人起訴而送達訴狀，或依督促程序送達支付命令，或為
    其他相類之行為者，與催告有同一之效力，民法第229 條第
    2 項定有明文。茲原告對被告共同侵權行為損害賠償請求權
    係屬無確定期限者，而本件起訴狀於95年9 月26日送達被告
    ，有送達證書可按，則原告請求被告就應賠償之金額自起訴
    狀繕本送達翌日起即95年9 月27日起，按法定利率百分之5
    計算之利息，尚屬有據。
五、綜上所陳，原告依侵權行為之法律關係，請求被告連帶賠償
    如主文第1 項所示之金額及利息，為有理由，應予准許，逾
    此範圍請求，尚乏依據，應予駁回。
據上論結，本件原告之訴為一部有理由，一部無理由，依民事訴
訟法第85條第2 項，判決如主文。
中　　華　　民　　國　　96　　年　　3 　　月　　30　　日
                  民事第一庭    審判長法　官  徐美麗
                                      法  官  葉力旗
                                      法  官  邱玉汝
正本係照原本作成。
如不服本判決，應於收受送達後20日內向本院提出上訴書狀，其
未表明上訴理由者，應於提出上訴後20日內向本院補提理由書狀
（均須按他造當事人之人數附繕本）。
中　　華　　民　　國　　96　　年　　4 　　月　　2 　　日
                                      書記官  魏慧夷
